【裁判字號】    97,易,1030
【裁判日期】    970408
【裁判案由】    詐欺
【裁判全文】
臺灣臺中地方法院刑事判決              97年度易字第1030號
公  訴  人  臺灣臺中地方法院檢察署檢察官
被      告  甲○○
選任辯護人  盧永和  律師
上列被告因詐欺案件，經檢察官提起公訴（97年度偵字第3690號
），茲被告於準備程序中就被訴事實為有罪之陳述，受命法官於
聽取當事人之意見後，由本院合議庭裁定由受命法官獨任進行簡
式審判程序，判決如下：
    主    文
甲○○共同意圖為自己不法之所有，以詐術使人將本人之物交付
，處有期徒刑壹年陸月，減為有期徒刑玖月。扣案如附表所示之
物均沒收。
    犯罪事實及理由
一、犯罪事實：
    甲○○與陳承韋、陳弘旻、廖竟帆、李學龍、洪翊翔等人（
    上開4人均經本院以96年度易字第4196號判決有罪在案）及
    在大陸地區負責撥打詐騙電話而人數不詳之成年人等人，共
    同基於詐欺取財之犯意聯絡，由在大陸地區之不法詐欺集團
    成員於民國96年2月4日撥打電話予鄭周麗蓉，冒稱係電信局
    人員，向鄭周麗蓉佯稱其有1支電話係違法使用，將停用其
    室內電話1日，如欲瞭解詳情，應再撥打電話予刑警大隊偵
    七隊王永祥警官查詢云云，鄭周麗蓉不疑有它，乃依指示撥
    打後，該名冒稱王永祥警官之人又向鄭周麗蓉佯稱其帳戶有
    不正常匯款進出情形，疑似為詐騙帳戶，將要將其帳戶列為
    警示帳戶鎖住云云，經鄭周麗蓉否認後，復要求其撥打電話
    予另1名冒稱係警政署帳務管理局林主任之人，鄭周麗蓉復
    依指示撥打該電話後，該名冒稱者即指示鄭周麗蓉應先將帳
    戶內款項釐清，遂告以2個偽稱係國家安全受撥監控之帳號
    後，要求鄭周麗蓉前往臺北富邦銀行辦理電話銀行理財系統
    ，並將上開2個帳戶設為約定轉帳之帳戶後，復陸續告以其
    他3個帳號，亦指示鄭周麗蓉前往臺灣銀行及彰化銀行辦理
    將該3個帳戶設定為約定轉帳之帳戶，俟鄭周麗蓉依渠等指
    示設定完成後，即陷於錯誤，於96年2月5日陸續將其帳戶內
    之款項新臺幣（下同）98萬8千3百元、99萬9千8百55元，以
    語音轉帳方式，轉匯入陳弘旻所提供之聯邦銀行臺中分行帳
    號000000000000號帳戶內，另將75萬2千1百元、24萬6千元
    、97萬5千8百元、99萬8千9百元、99萬9千3百33元及99萬9
    千8百68元轉匯入陳弘旻所提供之中國信託商業銀行臺中分
    行帳號000000000000號帳戶內。於鄭周麗蓉匯款成功後，即
    由大陸地區之不法詐欺集團成員直接或輾轉通知李學龍、洪
    翊翔、陳承韋、陳弘旻、廖竟帆及甲○○等車手，再由李學
    龍通知洪翊翔、甲○○，由李學龍駕車搭載甲○○，而洪翊
    翔則駕車搭載陳承韋、陳弘旻，由陳弘旻於96年2月6日、8
    日，持其聯邦銀行臺中分行之存摺，至聯邦銀行臺中分行，
    接續臨櫃提領現金90萬元、90萬元，及於同年月7日，持聯
    邦銀行臺中分行之提款卡，在聯邦銀行臺中分行提款機接續
    提領現金3次，各提領3萬元，且由陳承韋於同年月8日，持
    陳弘旻之聯邦銀行臺中分行提款卡，在聯邦銀行臺中分行提
    款機，接續提領現金4次，各1000元、3萬元、3萬元及3萬元
    。復由李學龍於96年2月5日，持陳弘旻中國信託臺中分行之
    存摺，在中國信託銀行中港分行，接續臨櫃提領現金2次，
    各70萬元、90萬元，且由甲○○於同日，持陳弘旻之中國信
    託臺中分行帳戶之存摺，在中國信託中港分行，臨櫃提領現
    金20萬元，及自96年2月5日起至同年月9日止，持陳弘旻之
    提款卡，在中國信託銀行提款機，接續提領現金26次。又由
    陳弘旻持其中國信託臺中分行帳戶之存摺，分別在中國信託
    臺中分行、中港分行、水湳分行，接續臨櫃提領90萬元、90
    萬元、95萬元。嗣為警於96年4月11日晚間起依序查獲陳弘
    旻、陳承韋及洪翊翔，並扣得李學龍等人所屬不法集團成員
    所有，供上開犯罪所用或因上開犯罪所得之印章9顆、戶名
    為余佳珍之臺灣中小企業銀行、土地銀行之帳戶資料1袋、
    金融卡8張、戶名為莊樹杰之帳戶資料1組、現金2千元、行
    動電話5支（分別內含門號0000000000號、0000000000號、
    0000000000號、0000000000號、0000000000號SIM卡），金
    融帳戶筆記2本、存摺8本，暨與本件犯行無直接關連性之帳
    戶名冊3張、筆記型電腦1台等物，始進而循線獲悉上情。
二、證據名稱：
（一）被告甲○○於本院準備程序及審理時為認罪之陳述。
（二）另案被告陳承韋、陳弘旻、廖竟帆、李學龍、洪翊翔等人
      於本院96年度易字第4196號審理時之自白。
（三）被害人鄭周麗蓉於警詢中之指述。
（四）被害人鄭周麗蓉提出之臺北銀行存摺內頁影本、聯邦商業
      銀行96年3月7日（96）聯銀中字第80號函檢附戶名陳弘旻
      、帳號000000000000號帳戶開戶基本資料及交易往來明細
      、中國信託商業銀行96年3月9日中信銀集作字第96501829
      號函檢附戶名陳弘旻、帳號000000000000號帳戶相關資料
      。
（五）扣案如附表所示之物。
三、爰審酌被告甲○○正值青壯之年，竟不循正途賺取所需，而
    以上開不法方式牟利，又其犯罪之動機、犯罪所得及參與之
    時間長短、參與之集團成員數量，被害人鄭周麗蓉蒙受詐騙
    之款項鉅大，所為嚴重破壞社會經濟秩序，更使被害人產生
    對社會的不信任感，嚴重危害社會秩序，行為殊值非難，暨
    被告於共同犯罪中所扮演之角色與情節輕重，暨犯罪後對於
    上揭犯罪事實均已坦白承認，深具悔意，犯罪後態度尚稱良
    好等一切情狀，量處如主文所示之刑。至公訴人雖認被告甲
    ○○事後坦承犯行，犯罪後態度良好、詐騙被害人之款項及
    犯罪所提領之金額龐大、犯罪所生之危害重大等情，乃具體
    求處被告有期徒刑3年等語；惟被告甲○○雖以自己共同犯
    罪之意思，與大陸地區之不法詐欺集團成員相互利用彼此之
    行為，以獲取不法利益，然終究並無具體之事證顯示其係屬
    該不法詐欺集團之核心份子，且亦非直接撥打電話向被害人
    鄭周麗蓉訛詐之人，本院於考量被告犯罪之情節及其餘情狀
    ，暨參酌另案共同被告陳承韋、陳弘旻、廖竟帆、李學龍、
    洪翊翔等人經本院以96年度易字第4196號判決判處之刑度後
    認對被告處以如主文所示之刑罰，已足收懲儆之效，是檢察
    官具體求刑之刑度稍嫌過重，併此敘明。另按96年罪犯減刑
    條例業於96年7月4日公布，並自同年月16日施行，該條例第
    2條明文規定：「犯罪在中華民國九十六年四月二十四日以
    前者，除本條例另有規定外，依下列規定減刑：三、有期徒
    刑、拘役或罰金，減其刑期或金額二分之一」；本件被告所
    犯上揭詐欺取財犯行之犯罪時間，係在96年4月24日以前，
    且非屬上揭減刑條例第3條規定不予減刑之情形，故依上開
    規定，本院應寬減所宣告有期徒刑之2分之1。
四、另按共同正犯因相互間利用他人之行為，以遂行其犯意之實
    現，本於責任共同之原則，有關沒收部分，對於共犯間供犯
    罪所用之物，自均應為沒收之諭知。本件扣案如附表所示之
    物，均係另案被告李學龍等人或渠等所屬不法集團成員等共
    犯所有，且供所屬不法犯罪集團成員為本件犯行所用或因犯
    罪所得之物，業據被告洪翊翔、陳承韋及陳弘旻於本院96年
    度易字第4196號刑事案件審理時供述在卷，爰各應依刑法第
    38條第1項第2款、第3款之規定，併為沒收之宣告。另扣案
    帳戶名冊3張及筆記型電腦1台，固係另案共同被告洪翊翔所
    有，然其已於本院96年度易字第4196號刑事案件訊問時否認
    該物品係供其共同為上開犯罪所用之物，且復查無其他具體
    事證足資證明確與本案有涉，復非屬違禁物，核既均與沒收
    之要件不符，爰俱不併為沒收之諭知。
五、依刑事訴訟法第273條之1第1項、第299條第1項前段、第310
    條之2、第454條第1項，刑法第28條、第339條第1項、第38
    條第1項第2款、第3款，刑法施行法第1條之1第1項、第2項
    前段，中華民國96年罪犯減刑條例第2條第1項第3款、第7
    條，判決如主文。
六、如不服本判決，得於判決書送達之日起10日內，以書狀敘述
    理由，向本院提出上訴（須附繕本）。
中    華    民    國    97    年    4     月    8     日
                  刑事第十三庭  法  官  許月馨
以上正本證明與原本無異。
上訴書如未敘述理由，應於上訴期間屆滿後20日內補提理由書於
本院。
                                書記官  黃美雲
中    華    民    國    97    年    4     月    8     日
附錄論罪科刑法條
中華民國刑法第339條
意圖為自己或第三人不法之所有，以詐術使人將本人或第三人之
物交付者，處5年以下有期徒刑、拘役或科或併科1千元以下罰金
。
以前項方法得財產上不法之利益或使第三人得之者，亦同。
前二項之未遂犯罰之。
附表：
印章九顆、戶名為余佳珍之臺灣中小企業銀行、土地銀行之帳戶
資料一袋、金融卡八張、戶名為莊樹杰之帳戶資料一組、現金二
千元、行動電話五支（分別內含門號0000000000號、
0000000000號、0000000000號、0000
000000號、0000000000號SIM卡）、金融帳戶
筆記二本、存摺八本。


司法院資訊處製作；財團法人民間司法改革基金會備份。
